【裁判字號】    99,小上,47
【裁判日期】    990727
【裁判案由】    清償借款
【裁判全文】
臺灣臺中地方法院民事裁定  99年度小上字第47號
上訴人      乙○○
被上訴人    三泰工程顧問有限公司
法定代理人  甲○○
上當事人間請求清償借款事件，上訴人對於中華民國99年3月26
日本院臺中簡易庭98年度中小字第3389號第一審判決提起上訴，
本院裁定如下：
    主    文
上訴駁回。
第二審訴訟費用新台幣壹仟伍佰元由上訴人負擔。
    理    由
一、按對於小額程序之第一審裁判之上訴，非以其違背法令為理
    由，不得為之；又上訴狀內應記載上訴理由，表明(一)原判決
    所違背之法令及其具體內容。(二)依訴訟資料可認為原判決有
    違背法令之具體事實，民事訴訟法第436條之24第2項、第43
    6條之25分別定有明文。又提起上訴，應以上訴狀表明(三)對
    於第一審判決不服之程度，及應如何廢棄或變更之聲明，同
    法第441條第1項第3款亦定有明文，此依同法第436條之32第
    2項規定，於小額事件之上訴程序準用之。所謂判決有違背
    法令，乃指判決不適用法規或適用不當，亦為同法第468 條
    所明定，此亦為小額事件之上訴程序所準用（民事訴訟法第
    436條之32第2項參照）。而以判決有不適用法規或適用不當
    為上訴理由時，其上訴狀或理由書應有具體之指摘，並揭示
    該法規之條項或內容，若係成文法以外之法則，應揭示該法
    則之旨趣，倘為司法院解釋或最高法院之判例，則應揭示該
    判解之字號或其內容，如依民事訴訟法第469條所列第1款至
    第5款理由提起上訴時（第6款未準用，參照民事訴訟法第
    436條之32第2項規定），其上訴狀或理由書應揭示合於該條
    款之事實，上訴理由狀如未依此項方法表明者，即難認為已
    對原判決之違背法令有具體之揭示，其上訴自難認為合法，
    此亦有最高法院著有71年台上字第314號判例可資參照。
二、上訴意旨略以：上訴人既已提出支票、退票理由單、存證信
    函等，證明系爭支票債權因時效及手續欠缺而消滅，致未能
    受償，被上訴人則因應支付款項未支付而受有利益，事實明
    確，原審判決有違最高法院65年度台再字第138號、49年度
    台上字第851號判例，及85年台上字第85號判決之違背法令
    ；被上訴人先稱：「當時是跟溫碧銓的太太合夥，她說有一
    些合夥業務的支出要我開系爭支票出來」，嗣又改稱：「溫
    太太跟我借票，她說要負責」，前後說詞齟齬，原審判決不
    重首供，而輕信後言，並未說明理由，有違經驗法則；如被
    上訴人係將系爭支票借予溫碧銓之妻，對被上訴人是有利之
    事實，應由被上訴人負舉證責任，惟被上訴人未舉證以實其
    說，原審即率予判決，有違證據法則；被上訴人既然於原審
    已承認系爭支票是因與溫碧銓之妻一些合夥業務的支出而開
    出，對支票及退票理由單也沒有意見，上訴人應無庸再舉證
    ，有最高法院42年台上字第953號判例可資參照，法院自應
    以之為判決，原審判決明顯違背法令等語，並聲明：(一)原判
    決廢棄、(二)被上訴人應償還上訴人100,000元；(三)請准宣告
    假執行；(四)第一、二審上訴費用由被上訴人負擔。
三、惟查：(一)支票執票人依票據法第22條第4項規定，對發票人
    請求償還其所受利益者，因票據非無遺失，被盜，或其他非
    由己意而失去占有之情形，故發票並非當然得利之行為，除
    發票人對執票人主張其得利之原因事實，不爭執者外，應由
    執票人就該得利之事實，負舉證責任，不得僅憑支票，請求
    償還相當於票面金額之利益。原審判決以：上訴人僅提出系
    爭支票、退票理由單、及郵局存證信函為其論據，自不足以
    證明被上訴人因系爭支票時效消滅受有利益，且被上訴人開
    立系爭支票予溫碧銓之妻係何原因關係，並非明確，尚無足
    認定被上訴人因該支票債權罹於時效消滅而受有何利益而駁
    回上訴人之訴，經核於法並無不合。上訴人主張被上訴人應
    就將支票借予溫碧銓之妻之事實負舉證責任，係自行為舉證
    責任分配之主張，難認係對原判決違法之具體指摘。(二)上訴
    人所指最高法院65年度台再字第138號、49年度台上字第851
    號判例，及85年台上字第85號判決等案件，所指涉之前提事
    實，均與原審判決所認定之事實不同，亦難認原判決未援引
    前開判例、判決之法律意見係屬違背法令。(三)小額訴訟程序
    判決書得僅記載主文，就當事人有爭執事項，於必要時得加
    記理由要領，民事訴訟法第436條之18第1項定有明文。小額
    訴訟程序判決依法並非必須記載理由，即使在當事人有爭執
    之事項，法院亦得視情形是否必要，依裁量於判決加記理由
    之要領；與此相對照，在通常訴訟程序，判決不備理由或理
    由矛盾，均屬判決當然違背法令之事由（民事訴訟法第469
    條第6款），惟在小額訴訟程序，因法律已明文規定判決得
    僅記載主文，理由並非判決法定必須記載之事項，故即使判
    決理由不備，並非當然違背法令（民事訴訟法第436條第32
    第2項準用民事訴訟法第469條第1項第1款至第5款，但第469
    條第6款則不在準用之列），上訴人泛稱原審判決不重首供
    ，並未說明理由有違經驗法則，惟原判違反何種經驗法則，
    則未見具體指摘，並非合法。(四)被上訴人自始否認受有何種
    利益，原審判決亦明認並無證據足認被上訴人因該支票債權
    罹於時效消滅而受有何利益。上訴人主張原審判決違反最高
    法院42年台上字第953號判例，亦非依訴訟資料具體指摘原
    判決有何違背法令之具體事實。綜合前開說明，本件不得謂
    已合法表明上訴理由，本件上訴，顯難認為合法，應予駁回
    。
四、依民事訴訟法第436條之32第2項、第444條第1項前段、第95
    條、第78條，裁定如主文。
中    華    民    國    99    年    7     月    27    日
                民事第二庭審判長法  官  王  銘
                                法  官  周靜秀
                                法  官  吳美蒼
正本係照原本作成
如對本裁定抗告須於裁定送達後10日內向本院提出抗告狀
中    華    民    國    99    年    7     月    27    日
                                書記官  廖春玉

司法院資訊處製作；財團法人民間司法改革基金會備份。
